最高法院刑事判決　　　　　　　　　　　　　　　九十一年度台上字第二三五二號
　　上　訴　人　台灣高等法院台南分院檢察署檢察官
　　被　　　告　乙○○
　　　　　　　　甲○○
右上訴人因被告等貪污案件，不服台灣高等法院台南分院中華民國九十年六月二十八
日第二審更審判決（九十年度上更(一)字第二三號，起訴案號：台灣台南地方法院檢察
署八十八年度營偵字第一○四號、八十八年度偵字第九四七四號，原審判決書前者誤
載為偵字，後者誤載為九四七號），提起上訴，本院判決如左：
    主  文
原判決撤銷，發回台灣高等法院台南分院。
　　理  由
本件原判決以公訴意旨略以：被告乙○○係前省立新營醫院（下稱新營醫院）院長，
被告甲○○為該院負責採購之承辦人，均為依據法令從事公務之人員。民國八十年間
，新營醫院由行政院衛生署專款補助新台幣一百五十萬元採購「多功能麻醉機」一台
，麻醉機進口代理商香港實密股份有限公司台灣分公司得知消息，即通知南部代理商
冠菖工程顧問有限公司（下稱冠菖公司）負責人林永豐（業經檢察官為不起訴處分）
，嗣林永豐得知該預算已獲省政府通過，遂往新營醫院接洽乙○○表明承作意願，乙
○○即指示甲○○與冠菖公司經理邱順勝（業經檢察官為不起訴處分）聯繫要求提供
麻醉機之規格型錄，並指派副院長蔡岳甫負責審核，邱順勝與蔡岳甫、陳碧鸞（護理
長）及甲○○等人接洽後，即提供美商NHDRAGERY、德商SlEMONS及SULL A808V等三種
機型規格予蔡岳甫，蔡岳甫進行審核時，基於醫療需要，主動增列「血壓監視器」及
「心電圖」為附件，以供操作麻醉機搭配使用，並交待甲○○列入採購規範中。嗣該
案於陳報台灣省衛生處後，在八十年三月廿六日委託台灣省物資局辦理招標，由冠菖
公司得標，依據採購合約及規格規定，多功能自動麻醉機交貨項目除資料顯示等配備
外，尚有附件血壓監視器及心電圖各一部，惟林永豐及邱順勝於八十年六月廿一日交
貨時，欠缺血壓監視器未交付，會同驗收之蔡岳甫、陳碧鸞、甲○○、陳寶春（會計
主任）、蘇清雲（總務主任，已歿）均未同意驗收，要求林永豐等人補送血壓監視器
，再行辦理驗收手續，但林永豐、邱順勝皆因故不願交付，乙○○基於監督職權要求
甲○○說明查悉未驗收之緣由，理應指示所屬依照合約辦理，卻基於圖利冠菖公司之
犯意，疾言厲色辱罵甲○○，並違法指示甲○○即予辦理驗收手續，讓廠商領取款項
，甲○○懼於乙○○威勢，不敢違抗，明知未照規格驗收，將圖利冠菖公司，仍向蔡
岳甫、陳碧鸞、陳寶春及蘇清雲表示乙○○已同意驗收，使不知詳情之蔡岳甫等人均
簽章辦理驗收付款，致乙○○與甲○○共同對於監督之事務圖利血壓監視器一部。又
乙○○自擬自填八十四年度醫師人員服務獎勵金清冊內容時，明知依省立醫院服務獎
勵金核計標準表規定「學歷」考評原則基本點數，依學歷區分為：專科二點、學士三
點、碩士四點、博士五點，且明知新營醫院醫師學歷大部分為學士，竟為圖得提高自
己及其他學士醫師服務獎勵金所得之利益，故意將學士醫師學歷基本點數偽填博士五
點，並憑之核報台灣省衛生處，致使其他碩士以上醫師服務獎勵金所得減少，致生損
害。因認被告等共同涉犯修正前貪污治罪條例第六條第四款之圖利罪嫌，乙○○另涉
犯刑法第二百十六條、第二百十三條罪嫌云云。但經審理結果，認為不能證明被告等
犯罪，因而維持第一審諭知被告等無罪之判決，駁回檢察官在第二審之上訴，固非無
見。
惟查：(一)、審理事實之法院對於被告有利及不利之證據，應一律注意，詳為調查，綜
合全案證據資料，本於經驗法則以定其取捨，並將取捨證據及得心證之理由於判決內
詳為說明。故證據雖已調查，而尚有其他部分並未調查，仍難遽為被告有利或不利之
認定。依台灣省物資局國內採購廠商報價單與合約書備註欄1.所載：「賣方所附之目
錄及招標單規範書列入本合約」，台灣省物資局ＴＢＳ｜９１３１｜１２３案招標單
付款辦法及附加條款欄所載：「驗收合格後由台灣省立新營醫院一次付清」、「詳如
『附加條款』暨『台灣省物資局受託國內採購投標須知合約條款』」，附加條款一所
載：「投標廠商應報明詳細規格及原廠型錄各二份以便審核」（見一審卷第一一三至
一一五頁）；冠菖公司提出之多功能自動麻醉機高頻率麻醉機規格表及麻醉機規格，
亦均載明血壓監視器一部為附件（見營偵卷第七至九頁）。又行政院衛生署中部辦公
室八十九年一月十三日八九衛署中管字第三六四號書函，亦載稱新營醫院八十年間採
購「多功能麻醉機」一台，依其合約規格規定心電圖及血壓監視器為其附件（見一審
卷第二四五頁）。顯見血壓監視器係屬本件採購合約買賣標的之範圍，驗收時冠菖公
司如未交付，即係未依約履行出賣人之義務，依上開付款辦法所載，能否謂新營醫院
於驗收不合格下，猶得付款，即非全無研求餘地。原判決未就全部合約條款等詳加勾
稽，遽認該血壓監視器係附贈品，縱未交付，亦得驗收付款云云，不無速斷。又原判
決以蔡岳甫於偵審中之供述，據為其憑以判斷冠菖公司有交付血壓監視器之論證，然
就蔡岳甫於法務部調查局南部地區機動工作組（下稱南機組）調查中，何以竟為：「
驗收時我因最後到場，到場後會驗人員向我報告尚有一項附件未交付，與合約不符，
我即當場裁示等補齊附件完成手續後，再辦理驗收，以免違法」、「八十年六月廿一
日後，又陸續驗收幾次，但均未通過，約於八十年九月九日甲○○拿多功能自動麻醉
機驗收紀錄到外科門診，要求我驗收蓋章，我問他手續是否齊全，甲○○表示手續已
完成，且其他會驗人員均蓋章，故我認為沒問題，乃當場蓋章在驗收紀錄上」等（見
偵查卷第六一頁）之與甲○○於南機組自白內容相符之供證，並未說明其理由，亦有
可議。(二)、原判決以甲○○之供述，及律師黃厚誠之證述，論述甲○○在南機組訊問
中，係遭調查員之脅迫誘導，故甲○○之調查筆錄為有瑕疵云云。惟依黃厚誠在原審
前審之供證，並未指陳調查員有對甲○○施以脅迫，且經訊以：「八十六年九月廿三
日這份筆錄與甲○○當時講的內容是否一樣？」時並提示交閱後，答稱：「筆錄上所
記載第一次筆錄所講的內容完全實在」（見上訴卷第六二頁），而甲○○於八十六年
九月二十三日第二次調查中，經調查人員提示同月十八日調查筆錄而訊以「你於該份
筆錄所為之陳述是否屬實？」時，係答稱：「完全實在」（見偵查卷第四七頁）。則
原判決遽認黃厚誠係供證上開第二次調查筆錄製作之內容與甲○○之陳述不符，並資
為其判斷之基礎，即與卷證資料未合，難認適法。(三)、原判決雖認乙○○將八十四年
度新營醫院醫師學歷基本點數，全部填為博士級之五點，並未增加新營醫院獎勵金之
支出，自無損害新營醫院，且住院醫師均同意其做法，亦不足以生損害於他人云云。
惟卷內並無住院醫師均同意提高基本點數之相關資料，原判決亦未說明其憑以為此判
斷之依據，已難謂洽。又乙○○於第一審時已供承填載不實之基本點數，院長、副院
長會受到影響（見一審卷第七九頁），而蔡岳甫九十年六月十五日簽署之同意書亦載
明：「所影響僅在於減少院長與副院長之服務獎金」、「本人亦減領部分金額」、「
犧牲自己部分權益」云云（見更(一)卷第一七三頁之後），則就蔡岳甫部分，顯已足生
損害；且蔡岳甫於原審更審前之歷次訊問中，均未陳稱當時其有同意乙○○提高醫師
之學歷基本點數，其在原審提出之上開同意書，亦未記載其係在何時同意乙○○前揭
作法，原判決遽認乙○○此舉欠缺違法性云云，亦嫌速斷。檢察官上訴意旨指摘原判
決不當，非無理由，應認仍有發回更審之原因。
據上論結，應依刑事訴訟法第三百九十七條、第四百零一條，判決如主文。
中      華      民      國    九十一    年      四      月    二十五    日
                              最高法院刑事第九庭
                                  審判長法官  陳  炳  煌
                                        法官  陳  正  庸
                                        法官  韓  金  秀
                                        法官  吳  信  銘
                                        法官  徐  文  亮
      右正本證明與原本無異
                                              書  記  官
中      華      民      國    九十一    年      五      月      一      日
